【裁判字號】    95,訴,3855
【裁判日期】    951228
【裁判案由】    毒品危害防制條例
【裁判全文】
臺灣高雄地方法院刑事判決              95年度訴字第3855號
公  訴  人  臺灣高雄地方法院檢察署檢察官
被      告  乙○○
                    現於臺灣高雄第二監獄
上列被告因違反毒品危害防制條例案件，經檢察官提起公訴（95
年度毒偵字第8043號），被告於本院準備程序中為有罪之陳述，
經合議庭裁定由受命法官依簡式審判程序獨任審理，本院判決如
下：
    主  文
乙○○施用第一級毒品，累犯，處有期徒刑壹年。
    事 實 及 理 由
一、乙○○前因施用毒品案件，經本院以93年度簡字第5288號判
    決有期徒刑6 月確定，於民國94年2 月23日易科罰金執行完
    畢；另於89年間，因施用毒品案件，經本院裁定入戒治處所
    施以強制戒治，於90年2 月6 日停止處分釋放出所，於90年
    8 月8 日期滿執行完畢；又其於上開強制戒治執行完畢釋放
    後5 年內，復於93年間再犯施用毒品犯行，而經本院以93年
    度簡字第5288號判決判處有期徒刑6 月確定。於94年2 月23
    日易科罰金執行完畢，詎料，乙○○猶不知悔改，明知海洛
    因係毒品危害防制條例第2 條第2 項所列之第一級級毒品，
    不得非法持有、施用，仍於上開強制戒治執行完畢釋放後5
    年內，基於施用第一級毒品海洛因之犯意，於95年9 月5 日
    晚上7 時15分許回溯24小時內某時，將第一級毒品海洛摻水
    ，並以注射針筒注射手臂靜脈之方式，在不詳處所施用第一
    級毒品海洛因1 次。嗣於95年9 月5 日上午7 時15分許，在
    高雄縣鳳山市○○路2 號為警查獲，並經乙○○同意採尿送
    驗。
二、本件被告乙○○所犯為死刑、無刑徒刑或最輕本刑為3 年以
    上有期徒刑以外之罪，其於準備程序中就被訴犯罪事實，為
    有罪之陳述，經法官告知簡式審判程序之旨，並聽取當事人
    之意見後，依刑事訴訟法第273 條之1 第1 項規定，裁定由
    受命法官獨任進行簡式審判程序，合先指明。
三、上揭犯罪事實，業據被告乙○○於本院審理時坦承不諱，且
    有臺灣科技檢驗股份有限公司濫用藥物尿液檢驗報告、長榮
    大學確認報告、尿液檢體採集送驗紀錄表、姓名對照表、臺
    灣高雄地方法院檢察署刑案查註紀錄表及臺灣高等法院被告
    全國前案紀錄表各1 紙附卷可稽。又毒品危害防制條例於92
    年7 月9 日修正公布，自93年1 月9 日施行，其中第20條、
    第23 條將施用毒品之刑事處遇程序，區分為「初犯」及「5
    年內再犯」、「5 年後再犯」。依其立法理由之說明：「初
    犯」，經觀察、勒戒或強制戒治後，應為不起訴處分或不付
    審理之裁定；經觀察、勒戒或強制戒治執行完畢釋放後，「
    5 年內再犯者」，因其再犯率甚高，原實施之觀察、勒戒及
    強制戒治既已無法收其實效，爰依法追訴或裁定交付審理。
    至於經觀察、勒戒或強制戒治執行完畢釋放後，「5 年後再
    犯」者，前所實施之觀察、勒戒或強制戒治已足以遮斷其施
    用毒品之毒癮，為期自新及協助其斷絕毒癮，仍適用「初犯
    」規定，先經觀察、勒戒或強制戒治之程序。從而依修正後
    之規定，僅限於「初犯」及「5 年後再犯」2 種情形，始應
    先經觀察、勒戒或強制戒治程序。倘被告於5 年內已再犯，
    經依法追訴、處罰，縱其第3 次（或第3 次以上）再度施用
    毒品之時間，在初犯觀察、勒戒或強制戒治執行完畢釋放 5
    年以後，已不合於「5 年後再犯」之規定，且因已於「5 年
    內再犯」，顯見其再犯率甚高，原實施觀察、勒戒或強制戒
    治，已無法收其實效，即應依該條例第10條處罰（最高法院
    95年5 月9 日第7 次刑事庭會議決定參照）。經查，本案被
    告於89年間因施用毒品案件，經本院裁定入戒治處所施以強
    制戒治，於90年2 月6 日停止處分釋放出所，於90年8 月8
    日期滿執行完畢；又其於上開強制戒治執行完畢釋放後5 年
    內，復於93年間再犯施用毒品犯行，而經本院以93年度簡字
    第5288號判決判處有期徒刑6 月確定等情，有刑案資料查註
    紀錄表、全國施用毒品案件紀錄表、臺灣高雄地方法院院內
    索引卡紀錄表報表、臺灣高等法院被告前案紀錄表各1 份在
    卷可憑。是被告於強制戒治執行完畢釋放後5 年內既曾再犯
    施用毒品犯行，且經法院判處罪刑確定，則被告於95年間再
    犯
    本件施用第一級毒品海洛因犯行，即非屬毒品危害防制條例
    第20條第3 項所定「5 年後再犯」之情形，自應依法追訴、
    處罰。從而，本案事證明確，被告犯行堪予認定，應依法論
    科。
四、查海洛因係毒品危害防制條例第2 條第2 項所稱之第一級毒
    品，不得非法持有及施用。核被告所為，係犯毒品危害防制
    條例第10條第1 項之施用第一級毒品罪。被告持有第一級毒
    品海洛因之低度行為，已為施用之高度行為所吸收，不另論
    罪。另被告因施用毒品案件，經本院以93年度簡字第5288號
    判決有期徒刑6 月確定，於民國94年2 月23日易科罰金執行
    完畢，有臺灣高等法院被告全國前案紀錄表1 紙附卷可稽，
    被告於上開有期徒刑執行完畢後，5 年內故意再犯本件有期
    徒刑以上之罪，為累犯，應依刑法第47條第1 項規定，加重
    其刑。爰審酌被告曾觸犯施用毒品之犯行，雖經強制戒治程
    序，仍未能斷戒施用毒品惡習，顯見其戒治意志不堅，缺乏
    勒戒動機，本應從重量刑以收刑罰教化之效。惟念其施用毒
    品係對己身殘害，並未造成他人具體危害，且能於犯後坦承
    犯行，態度尚稱良好等一切情狀，量處如主文所示之刑，以
    示儆懲。
五、如不服本判決，應於判決送達後10日內，向本院提出上訴狀
    。
據上論斷，應依刑事訴訟法第273 條之1 第1 項、第284 條之 1
、第299 條第1 項前段，毒品危害防制條例第10條第1 項，刑法
第11條、第47條第1項，判決如主文。
本案經檢察官甲○○到庭執行職務。
中    華    民    國    95    年    12    月    28    日
                  鳳山刑事第一庭      法  官  陳盈吉
以上正本證明與原本無異。
中    華    民    國    95    年    12    月    28    日
                                      書記官  吳俊達
附錄本判決論罪科刑法條：
毒品危害防制條例第10條第1項
施用第1級毒品者，處6月以上5年以下有期徒刑。


司法院資訊處製作；財團法人民間司法改革基金會備份。
